臺灣高等法院刑事判決
111年度上訴字第664號
上  訴  人  臺灣新北地方檢察署檢察官
上  訴  人  
即  被  告  乙○○



上列上訴人因被告家暴傷害等案件，不服臺灣新北地方法院110
年度訴字第768號，中華民國110年12月28日第一審判決（起訴案
號：臺灣新北地方檢察署109年度偵字第43126號），提起上訴，
本院判決如下：
    主  文
上訴駁回。
    事  實
一、乙○○與甲○○為叔姪，2人為家庭暴力防治法第3條第4款所定
    之家庭成員。於民國109年8月3日下午3時許，乙○○手舉內容
    為影射甲○○詐騙祖母錢之看板，至新北市○○區○○路0段00號
    甲○○住處樓下，甲○○見狀上前觀看並拿出手機，乙○○竟基於
    傷害、毀損之犯意，與甲○○發生拉扯，並徒手揮打甲○○左手
    ，及揮拍甲○○所持之手機，致該手機摔落地面，造成螢幕液
    晶毀壞而不堪使用，甲○○因此受有左手手腕挫傷之傷害。
二、案經甲○○訴由新北市政府警察局三重分局移送臺灣新北地方
    檢察署檢察官偵查起訴。
    理  由
壹、程序事項：
    本判決下列所引用被告以外之人於審判外之陳述，被告乙○○
    於本院準備程序時表示同意作為證據（見本院卷第57頁至第
    58頁），復於本院言詞辯論終結前均未聲明異議（見本院卷
    第102頁至第103 頁），本院審酌上開證據資料製作時之情
    況，尚無違法不當及證明力明顯過低之瑕疵，認以之作為證
    據應屬適當，而認前揭證據資料有證據能力；而非供述證據
    部分，本院亦查無有何公務員違反法定程序取得之情形，且
    各該證據均經本院於審判期日依法進行證據之調查、辯論，
    被告於訴訟上之防禦權，已受保障，故該等證據資料均有證
    據能力。
貳、實體事項：
一、認定犯罪事實所憑之證據及理由：
　  訊之被告乙○○矢口否認有何毀損或傷害犯行，辯稱：我是與
    告訴人甲○○拉扯看板，才會去撥告訴人的手，我當時是基於
    正當防衛，我雖有碰到告訴人手機，但不是故意的，且該手
    機還可以撥打，並沒有不堪用之情況，後來員警到場帶我回
    警局，員警說要帶告訴人去驗傷，告訴人於員警在場時怎麼
    不去檢驗，我認為告訴人並沒有受傷，否則員警不會跟我說
    沒事了等語。經查：
　㈠被告與告訴人為叔姪，於109年8月3日下午3時許，被告手舉
    內容為影射告訴人詐騙祖母錢之看板，至新北市○○區○○路0
    段00號告訴人住處樓下，被告與告訴人有發生爭執及肢體衝
    突之事實，為被告於原審審理時所不爭執（見原審卷第38頁
    ），核與告訴人甲○○於警詢、檢察事務官詢問時之證述（見
    偵卷第7頁至第9頁、第49頁至第51頁、第57頁至第59頁）相
    符，並有監視器畫面翻拍照片、檢察事務官勘驗筆錄、監視
    器光碟及原審勘驗筆錄在卷可佐（見偵卷第19頁至第21頁、
    第50頁、原審卷第66頁至第67頁、光碟置於偵查卷證物袋內
    ），是被告與告訴人，於上開時地發生爭執及肢體衝突之事
    實，已堪認定。
　㈡參以告訴人於警詢及檢察事務官詢問時證稱：被告為我三叔
    ，案發當時我行經自家的人行道，見被告手持小型三角立牌
    看板，看板為侮辱我的內容，當時我正在看內容，被告就突
    然追打我，並徒手將我的手機撥掉，之後手機螢幕破裂損壞
    等語（見偵卷第8頁）；另經原審勘驗監視器翻拍之錄影畫
    面，結果為：告訴人出現於畫面後，被告即跟著告訴人，並
    徒手揮打告訴人手持之手機，致手機掉落地面，告訴人從地
    上撿起手機，之後被告與告訴人二人有爭吵之情形，亦有原
    審勘驗筆錄在卷足佐（見原審卷第66頁至第67頁），參以被
    告於檢察事務官詢問時供稱：我們當時有發生肢體拉扯，我
    承認有拍打到告訴人之手機，導致告訴人手機摔落在地等語
    （見偵卷第50頁），復於原審審理時供稱：我看到告訴人時
    ，告訴人一手拿著我的看板，一手拿著手機，告訴人要拿我
    的看板，我才會用手去撥他的手，拉扯難免可能受傷等語（
    見原審卷第70頁），並有告訴人提出液晶螢幕維修單據，及
    被告前往新北市聯合醫院驗傷，經診斷有左手手腕挫傷之傷
    害，此有109年10月8日SAMSUNG智慧行動館三重門市維修單
    、新北市立聯合醫院109年8月3日北府衛醫字第1031020016
    號受理家庭暴力事件驗傷診斷書、111年4月1日新北醫歷字
    第1113543399號函暨所附告訴人病歷在卷可憑（見偵卷第15
    頁至第17頁、第23頁、本院卷第77頁至第82頁），足見案發
    當時告訴人上前觀覽被告之看板時，已將手機拿在手上，嗣
    被告與告訴人發生拉扯，復碰觸告訴人之左手，並將告訴人
    之手機自手中拍落地面，導致告訴人之手機液晶螢幕毀損，
    並受有左手手腕挫傷等情，亦可認定。
  ㈢被告雖辯稱：員警到場帶被告回警局，後來員警說沒事了，
    被告認為告訴人並沒有受傷，否則告訴人於員警在場時可以
    去驗傷等語。惟查，被告與告訴人於案發當日下午3時許，
    在告訴人住處樓下發生爭執，告訴人報警處理後，前往新北
    市立聯合醫院，於同日下午4時50分進行驗傷，經診斷有上
    開傷勢，有上開驗傷診斷書、病歷資料在卷足佐，是被告既
    坦承有與告訴人拉扯並碰觸告訴人手部之行為，而告訴人前
    往驗傷時間復與本案發生時間密接，可認告訴人之傷勢為被
    告之傷害行為所致，其間具有相當因果關係。再者，是否受
    有傷害之診斷，本為醫師之專業，員警受理刑事案件，就告
    訴人是否受有傷害，因事涉醫療專業，當會告知由告訴人前
    往醫院為診斷，乃屬常情，惟員警並無必須陪同前往醫院驗
    傷之必要，是被告以告訴人於員警在場時未驗傷，因而認為
    告訴人未受傷，尚有未合，不足採取。
　㈣被告於原審另辯稱：被告為了將看板搶回來，基於正當防衛
    才用手去撥告訴人的手，並無傷害之故意等語。然經原審勘
    驗上開監視器畫面，並未見被告與告訴人間有搶奪看板之行
    為，另依卷附監視器畫面翻拍照片（見偵卷第19頁至第21頁
    ），可見當時看板始終在被告手中，告訴人並未有要拿取或
    搶奪看板之意思，是被告於原審辯稱：其基於正當防衛而非
    故意傷害告訴人等語，亦有未合，無法採取。
　㈤至被告辯稱其無毀損告訴人之手機，告訴人之手機尚可撥打
    ，未達不堪使用之程度等語。然被告行為時為智識正常之成
    年人，對於手機屬精密電子產品，其零件如液晶螢幕若遭外
    力撞擊，將損害故障而不堪使用，自應知悉，竟徒手揮拍告
    訴人之手機摔落地面，足見其主觀上有毀損他人物品之故意
    甚明。又被告之行為，使告訴人之手機液晶螢幕受損而不堪
    用，已構成毀損器物罪無訛，縱該手機尚可撥打，仍不影響
    手機液晶螢幕已不堪使用之事實，被告上揭所辯，為避就之
    詞，無法採納。
二、綜上所述，本案事證明確，被告犯行均堪認定，應予依法論
    科。
三、至被告聲請傳訊A警員，欲證明其有無陪同告訴人前往醫院
    驗傷，及告訴人受傷之真實性等語。惟警員依其等之辦案經
    驗或流程，由告訴人自行前往醫院驗傷診斷，並無不合，尚
    無必須由員警陪同前往醫院，且本案事證已臻明確，被告之
    聲請並無調查之必要，併此敘明。
四、論罪：
　㈠按家庭暴力防治法所稱家庭暴力，係指家庭成員間實施身體
    、精神或經濟上之騷擾、控制、脅迫或其他不法侵害之行為
    ；所謂家庭暴力罪，係指家庭成員間故意實施家庭暴力行為
    而成立其他法律所規定之犯罪；又家庭暴力防治法所定家庭
    成員包括現為或曾為四親等以內之旁系血親或旁系姻親，家
    庭暴力防治法第2 條第1 款、第2 款、第3 條第第4 款分別
    定有明文。經查，告訴人於警詢時稱：被告為伊三叔等語（
    見偵卷第7頁）；被告於原審審理時供稱：伊與告訴人為叔
    姪關係等語（見原審卷第38頁），是被告與告訴人為三親等
    之旁系血親，足認被告與告訴人間具有家庭暴力防治法第3 
    條第4 款之家庭成員關係。
　㈡核被告所為，係犯刑法第277條第1項傷害罪及同法第354條之
    毀損他人物品罪。被告所犯上開犯行，均屬家庭暴力防治法
    第2條第1款所稱之家庭暴力行為，而構成該法第2條第2款所
    稱之家庭暴力罪，因家庭暴力防治法對於家庭暴力罪並無科
    處刑罰之規定，自應依刑法前開之規定論處。被告以一行為
    同時觸犯上開二罪名，為想像競合犯，應依刑法第55條規定
    ，從一重依傷害罪處斷。
參、維持原判決之理由：
一、原審以被告犯傷害、毀損罪，事證明確，適用刑法第277條
    第1項、第354條、第55條、第41條第1項前段，刑法施行法
    第1條之1第1項，並以行為人之責任為基礎，審酌被告之素
    行（參卷附本院被告前案紀錄表)，其與告訴人因民事糾紛
    衍生多起爭訟，不思循理性方式溝通，竟恣意毀損告訴人之
    財物並拉扯、揮打告訴人成傷，應予非難；兼衡其犯罪之動
    機、目的、手段，本案所毀損手機之價值，及未能與告訴人
    達成和解賠償告訴人之損失；並參酌告訴人所受傷勢尚屬輕
    微，及被告自陳國中畢業之智識程度，現職送報紙，月收入
    約新臺幣1萬5千元，須扶養母親之家庭經濟與生活狀況，犯
    後否認犯行之態度等一切情狀，量處拘役20日，並諭知易科
    罰金之折算標準。經核原審認事用法均無違誤，量刑亦屬妥
    適，應予維持。
二、上訴無理由之說明：
　㈠檢察官上訴意旨略以：被告不斷對告訴人施加司法暴力與霸
    凌，且本案迄未取得告訴人之諒解，原審就被告所處刑期過
    輕等語。
　㈡按刑之量定，屬法院得依職權自由裁量之事項，苟於量刑時
    ，已以行為人之責任為基礎，並斟酌刑法第57條各款所列事
    項，在法定刑度內予以裁量，且與罪刑相當等量刑原則無違
    ，即難謂違法。本件原審就被告犯罪情節及科刑部分之量刑
    基礎，已於理由欄內具體說明，顯已斟酌刑法第57條各款所
    列情狀為整體評價，係合法行使其裁量權，於客觀上既未逾
    越法定刑度，亦無量刑失輕之情況，難認有何違法或不當之
    處。檢察官執詞提起上訴，為無理由。
　㈢被告上訴意旨略以：告訴人為何不於警員在場時驗傷，足認
    當時告訴人無傷可驗。至於告訴人仍能撥打報警，尚未毀損
    等語。經查，被告確有揮打告訴人之左手，並將告訴人之手
    機自手中拍落地面，造成告訴人之手機液晶螢幕毀損，並受
    有左手手腕挫傷等情，已如上述。被告執詞否認提起上訴，
    為無理由，應予駁回。
據上論斷，應依刑事訴訟法第368條，判決如主文。
本案經檢察官陳建良提起公訴，檢察官謝志明到庭執行職務。
中　　華　　民　　國　　111 　年　　6 　　月　　1 　　日
                  刑事第二十庭  審判長法　官  王復生
　　　　　　　　　　　　　　　　　　　法　官  張紹省
　　　　　　　　　　　　　　　　　　　法　官  蕭世昌
以上正本證明與原本無異。
如不服本判決，應於收受送達後20日內向本院提出上訴書狀，其
未敘述上訴之理由者並得於提起上訴後20日內向本院補提理由書
（均須按他造當事人之人數附繕本）「切勿逕送上級法院」。
                                      書記官　吳建甫
中　　華　　民　　國　　111 　年　　6 　　月　　1 　　日
附錄：本案論罪科刑法條全文
中華民國刑法第277條（普通傷害罪）
傷害人之身體或健康者，處5年以下有期徒刑、拘役或50萬元以
下罰金。
犯前項之罪，因而致人於死者，處無期徒刑或7年以上有期徒刑
；致重傷者，處3年以上10年以下有期徒刑。
中華民國刑法第354條
毀棄、損壞前二條以外之他人之物或致令不堪用，足以生損害於
公眾或他人者，處2年以下有期徒刑、拘役或1萬5千元以下罰金
。